臺灣屏東地方法院刑事判決　　　　　　　110年度訴字第313號
公　訴　人　臺灣屏東地方檢察署檢察官
被　　　告　黃鼎荏


被　　　告　薛凱隆




上列被告因詐欺案件，經檢察官提起公訴（109 年度偵字第2176
號），嗣被告於準備程序中就被訴事實為有罪之陳述，經本院裁
定進行簡式審判程序，並判決如下：
    主  文
黃鼎荏犯如附表三編號1 至4 所示之罪，分別處如附表三編號1
至4 「罪刑及沒收欄」所示之刑及沒收。應執行有期徒刑壹年肆
月。
薛凱隆犯如附表三編號1 至4 所示之罪，分別處如附表三編號1
至4 「罪刑及沒收欄」所示之刑。應執行有期徒刑壹年陸月。
    事  實
一、黃鼎荏、薛凱隆、顏杉潤（由檢察官另行通緝）於民國107
    年間，加入真實姓名年籍不詳成年人所屬之犯罪集團，渠等
    與所屬詐騙集團成員，共同意圖為自己不法之所有，基於三
    人以上共犯詐欺取財之犯意聯絡，由詐騙集團成員撥打電話
    予如附表一所示之人，以如附表一所示之方式，詐欺如附表
    一所示之人，致如附表一所示之人陷於錯誤，而依指示於如
    附表一所示之時間，匯款如附表一所示之金額至詐欺集團成
    員指定之大寮郵局帳號000-00000000000000號之帳戶（下稱
    本案帳戶）後，由黃鼎荏騎乘車牌號碼000-000 號之普通重
    型機車搭載顏杉潤，於如附表二所示之時間，至如附表二所
    示之地點，提領如附表二所示金額之款項並將該等款項交予
    顏杉潤，復由顏杉潤將該等款項交予薛凱隆朋分。嗣經如附
    表一所示之人察覺有異，報警處理，而悉上情。
二、案經如附表一所示之人訴由屏東縣政府警察局內埔分局報告
    臺灣屏東地方檢察署檢察官偵查起訴。
    理  由
一、本件被告所犯均為死刑、無期徒刑、最輕本刑為3 年以上有
    期徒刑以外之罪，其於準備程序中就被訴事實為有罪之陳述
    ，經法官告知簡式審判程序之旨，並聽取當事人之意見後，
    本院依刑事訴訟法第273 條之1 第1 項之規定，裁定進行簡
    式審判程序。又本件之證據調查，依刑事訴訟法第273 條之
    2 規定，不受同法第159 條第1 項、第161 條之2 、第161
    條之3 、第163 條之1 及第164 條至第170 條規定之限制，
    合先敘明。
二、認定犯罪事實所憑之證據及其理由：
    訊據被告黃鼎荏、薛凱隆於本院準備程序及審理時均坦承上
    開犯行（見本院卷第95、152 頁），供述內容互核相符，且
    核與證人即同案被告顏杉潤、證人即告訴人陳仁中、黃治賓
    、洪燕琴、李映宣於警詢、偵查中證述之情節大致相符，並
    有屏東縣政府警察局內埔分局扣押筆錄及扣押物品目錄表、
    領款明細表、車輛詳細資料報表、本案帳戶之開戶資料及交
    易明細表、內政部警政署刑事警察局107 年8 月17日刑生字
    第0000000000000 號鑑定書、國泰世華商業銀行存匯作業管
    理部109 年9 月24日國世存匯作業第0000000000號函及中華
    郵政股份有限公司苗栗郵局109 年10月6 日苗營字第109290
    0407號函及該等函文檢附之開戶資料、交易明細表其各1 份
    、監視器影像截圖12張、行動電話影像截圖及蒐證照片26張
    在卷可稽，足認被告2 人之自白與事實相符，並有證據補強
    ，洵堪採為論罪科刑之依據。綜上所述，本件事證明確，被
    告黃鼎荏、薛凱隆前揭犯行均堪以認定，應予依法論科。
三、論罪：
（一）按共同實行犯罪行為，在合同意思範圍內，相互利用他人
      之行為，以達其犯罪之目的，祇須具有犯意之聯絡，行為
      之分擔，既不問犯罪動機起於何人，亦不必每一階段均參
      與，即應對於全部所發生之結果共同負責；且共同正犯之
      意思聯絡，並不限於事前有所協議，倘於行為當時，基於
      相互之認識，以共同犯罪之意思參與者，即無礙於共同正
      犯之成立，而表示之方法，亦不以明示通謀為必要，即相
      互間有默示之合致，亦無不可。本件被告黃鼎荏、薛凱隆
      加入詐欺集團，為達詐騙告訴人之目的而彼此分工，就各
      該犯行分工詐騙，先推由該詐欺集團之不詳成年成員對附
      表一所示之告訴人陳仁中等人實施詐騙，再推由共同被告
      黃鼎荏、顏杉潤前往自動櫃員機提領款項，復由顏杉潤將
      款項轉交被告薛凱隆朋分，已認定如上；故核被告黃鼎荏
      、薛凱隆如附表一編號1 至4 所載犯行，均係犯刑法第33
      9 條之4 第1 項第2 款之三人以上共同詐欺取財罪。又本
      案並無確切之事證足以證明被告黃鼎荏、薛凱隆一行為有
      犯組織犯罪防制條例第3 條第1 項後段之參與犯罪組織之
      罪，檢察官起訴書亦未敘被告黃鼎荏、薛凱隆有此部分犯
      行，故不予併審論敘。被告黃鼎荏、薛凱隆前揭犯行與顏
      杉潤及所屬詐欺集團之成年成員彼此間，有犯意聯絡及行
      為分擔，均應論以共同正犯。
（二）被告黃鼎荏、薛凱隆所犯附表一編號1 至4 所載犯行共4
      罪間，因告訴人不同、行為互殊，顯係基於各別犯意所為
      ，應予分論併罰。
（三）量刑依據
      爰以行為人之責任為基礎，審酌被告黃鼎荏、薛凱隆均值
      青壯，被告黃鼎荏、薛凱隆前均已因詐欺取財案件，分別
      經法院判決有罪確定（均不構成累犯），有臺灣高等法院
      被告前案紀錄表在卷可參（見本院卷第23至46頁），不思
      循正當管道獲取財物，竟參與詐欺集團行騙，利用一般民
      眾對於網路購物之賣家信任，遂行詐欺取財犯行，除使告
      訴人分別受有58,101元、17,881元、59,970元、5,969 元
      金錢損失，更嚴重影響社會秩序，犯罪所生危害非輕，自
      應予深責；衡以被告薛凱隆擔任車手頭地位，犯罪參與程
      度較高，犯後雖曾否認惟終能坦承犯行，已有悔意；被告
      黃鼎荏則擔任車手提領款項，犯罪參與程度較諸被告薛凱
      隆為低，且犯後始終坦承犯行，進而賠償告訴人李映宣5,
      969 元，有匯款單及本院電話紀錄在卷可佐（見本院卷第
      139 、180 頁），雖因其他告訴人未聯絡上而未能成立調
      解，仍見其犯罪後已有悔意，積極賠償告訴人損失之犯後
      態度；另被告黃鼎荏自述學歷為高職肄業、目前從事務農
      工作、未婚無子女之家庭經濟狀況；被告薛凱隆自述學歷
      為高中畢業、入監前從事小吃店工作、未婚無子女之家庭
      經濟狀況（見本院卷第163 、209 頁），及其等犯罪情狀
      、智識程度、生活狀況等一切情狀，分別量處如附表三編
      號1 至4 「罪刑及沒收欄」所示之刑。
（四）定執行刑
      按數罪併罰之定應執行之刑，係出於刑罰經濟與責罰相當
      之考量，並非予以犯罪行為人不當之利益，為一種特別的
      量刑過程，定應執行刑之宣告，乃對行為人本身及所犯各
      罪之總檢視，除應考量行為人所犯數罪反應出之人格特性
      ，並應權衡審酌行為人之責任與整體刑法目的及相關刑事
      政策，在量刑權之法律拘束性原則下，依刑法第51條第5
      款規定，採限制加重原則，以宣告各刑中之最長期為下限
      ，各刑合併之刑期為上限，但最長不得逾30年，資為量刑
      裁量權之外部界限，並應受比例原則、平等原則、責罰相
      當原則、禁止重複評價原則等內部界限之支配，使以輕重
      得宜，罰當其責，俾符合法律授與裁量權之目的，以區別
      數罪併罰與單純數罪之不同。查被告黃鼎荏、薛凱隆所犯
      如附表一編號1 至4 所載犯行，告訴人雖不相同，但犯罪
      時間接近，犯罪性質則屬類似，實質侵害法益之質與量，
      未如形式上單從罪數所包含範圍之鉅，如以實質累加之方
      式定應執行刑，其刑度將超過其行為之不法內涵，有違罪
      責相當性原則；另考量因生命有限，刑罰對受刑人所造成
      之痛苦程度，係隨刑度增加而生加乘效果，而非以等比方
      式增加，以隨罪數增加遞減刑罰之方式，已足以評價其行
      為之不法，就被告黃鼎荏、薛凱隆所犯前揭各罪，分別定
      其應執行刑如主文所示。
四、沒收之說明
（一）按犯罪所得，屬於犯罪行為人者，沒收之；沒收，於全部
      或一部不能沒收或不宜執行沒收時，追徵其價額，刑法第
      38條之1 第1 項前段、第3 項定有明文。又數人共同實行
      犯罪而有犯罪所得時，因共同正犯之犯罪所得係合併計算
      ，為避免重複執行之不當結果，故對於共同正犯為連帶沒
      收之諭知，此係「共同正犯連帶沒收」之法理；惟犯罪所
      得如未扣案，本以可得確定屬於犯罪所得之金錢或替代物
      為限，方得宣告沒收，此際，共同正犯各人所分得之犯罪
      所得，即屬可得確定之物，應分別隨同各人所犯之罪宣告
      沒收，並無諭知連帶沒收之必要。且沒收、追繳或追徵標
      的犯罪所得範圍之認定，因非屬犯罪事實有無之認定，並
      不適用嚴格證明法則，無須證明至毫無合理懷疑之確信程
      度，由事實審法院綜合卷證資料，依自由證明程序釋明其
      合理之依據以認定即可。
（二）查被告黃鼎荏於本院審理時供述：伊出去一次就是那一天
      就2,000 元，伊本件總共獲利6,000 元（見本院卷第207
      、208 頁），堪認被告黃鼎荏、薛凱隆及其等共犯確實有
      取得如附表一編號1 至4 「詐騙金額欄」所載犯罪所得，
      自應隨同被告黃鼎荏、薛凱隆及其等共犯所為詐欺犯行沒
      收，始符合刑法宣告沒收避免不當利得之目的；又被告薛
      凱隆於本院審理時供述：伊沒有收到顏杉潤的錢等語（見
      本院卷第166 頁），核與被告黃鼎荏於本院審理時供述：
      伊提領的款項是透過顏杉潤交給薛凱隆，至於顏杉潤有無
      實際交給薛凱隆伊沒有看到，所以顏杉潤有無交給薛凱隆
      伊不清楚等語（見本院卷第208 頁），卷內復無其他事證
      足認被告薛凱隆有取得該犯罪所得之分配款，依卷內現有
      事證，基於罪疑惟利被告原則，應認被告薛凱隆本件並無
      犯罪所得，至被告黃鼎荏已實際償還告訴人李映萱5,969
      元，已如上述，因此被告黃鼎荏犯罪所得6,000 元扣除實
      際發還告訴人5,969 元（附表一編號4 ），尚有31元為被
      告黃鼎荏因本案犯罪所取得之物，雖未扣案，然既未實際
      發還告訴人，自應隨同被告黃鼎荏所犯之附表三編號1 至
      3 三人以上共同詐欺取財罪，予以宣告沒收（3 罪依平均
      分配為10、10、11元方式沒收），並均諭知於全部或一部
      不能沒收或不宜執行沒收時，追徵其價額。末依修正後刑
      法第40條之2 第1 項之規定，上開宣告沒收之物，併執行
      之。
據上論斷，應依刑事訴訟法第273 條之1 第1 項、第299 條第1
項前段，判決如主文。
本案經檢察官曾馨儀提起公訴，檢察官廖維中到庭執行職務。
中    華    民    國   110    年    10    月    15    日
                  刑事第二庭   法  官 陳茂亭
以上正本證明與原本無異。
如不服本判決應於收受判決後20日內向本院提出上訴書狀，並應
敘述具體理由；其未敘述上訴理由者，應於上訴期間屆滿後20日
內向本院補提理由書（均須按他造當事人之人數附繕本）「切勿
逕送上級法院」。
中    華    民    國   110    年    10    月    15    日
                               書記官 黃佳惠
【附錄】本案論罪科刑法條
刑法第339 條之4 第1 項
犯第339 條詐欺罪而有下列情形之一者，處1 年以上7 年以下有
期徒刑，得併科100 萬元以下罰金：
一、冒用政府機關或公務員名義犯之。
二、三人以上共同犯之。
三、以廣播電視、電子通訊、網際網路或其他媒體等傳播工具，
    對公眾散布而犯之。
附表一：
┌──┬───┬─────────┬────┬────┐
│編號│告訴人│詐欺方式          │匯款時間│匯款金額│
│    │      │                  │（民國）│（新台幣│
│    │      │                  │        │）      │
├──┼───┼─────────┼────┼────┤
│1   │陳仁中│詐欺集團成員於107 │107 年5 │29,999元│
│    │      │年5 月17日16時39分│月17日17│        │
│    │      │許，撥打電話予陳仁│時11分許│        │
│    │      │中，佯裝網路賣家並│        │        │
│    │      │向其誆稱：其之帳號├────┼────┤
│    │      │設為連續扣款云云，│107 年5 │28,102元│
│    │      │致陳仁中陷於錯誤，│月17日17│        │
│    │      │而依指示於右揭時間│時19分許│        │
│    │      │，匯款右揭金額款項│        │        │
│    │      │至本案帳戶。      │        │        │
├──┼───┼─────────┼────┼────┤
│2   │黃治賓│詐欺集團成員於107 │107 年5 │17,881元│
│    │      │年5 月17日16時54分│月17日17│        │
│    │      │許，撥打電話予黃治│時17分許│        │
│    │      │賓，佯裝網路賣家並│        │        │
│    │      │向其誆稱：其溢訂貨│        │        │
│    │      │品云云，致黃治賓陷│        │        │
│    │      │於錯誤，而依指示於│        │        │
│    │      │右揭時間，匯款右揭│        │        │
│    │      │金額款項至本案帳戶│        │        │
│    │      │。                │        │        │
├──┼───┼─────────┼────┼────┤
│3   │洪燕琴│詐欺集團成員於107 │107 年5 │29,985元│
│    │      │年5 月17日17時35分│月17日17│        │
│    │      │許，撥打電話予洪燕│時19分許│        │
│    │      │琴，佯裝郵局經理並│        │        │
│    │      │向其誆稱：其先前進├────┼────┤
│    │      │行網路購物時，誤為│107 年5 │29,985元│
│    │      │自動轉帳云云，致洪│月17日17│        │
│    │      │燕琴陷於錯誤，而依│時46分許│        │
│    │      │指示於右揭時間，匯│        │        │
│    │      │款右揭金額款項至本│        │        │
│    │      │案帳戶。          │        │        │
├──┼───┼─────────┼────┼────┤
│4   │李映宣│詐欺集團成員於107 │107 年5 │5,969元 │
│    │      │年5 月17日某時許，│月17日17│        │
│    │      │撥打電話予李映宣，│時22分許│        │
│    │      │佯裝服飾店員並向其│        │        │
│    │      │誆稱：購物溢扣款項│        │        │
│    │      │，將退款云云，致李│        │        │
│    │      │映宣陷於錯誤，而依│        │        │
│    │      │指示於右揭時間，匯│        │        │
│    │      │款右揭金額款項至本│        │        │
│    │      │案帳戶。          │        │        │
└──┴───┴─────────┴────┴────┘
附表二：
┌──┬──────┬─────────┬──────┐
│編號│提領時間（民│提領地點          │提領金額（新│
│    │國）        │                  │台幣）      │
├──┼──────┼─────────┼──────┤
│1   │107 年5 月17│屏東縣麟洛鄉中山路│20,005元    │
│    │日17時25分許│519 之5 號        │            │
├──┼──────┼─────────┼──────┤
│2   │107 年5 月17│屏東縣麟洛鄉中山路│20,005元    │
│    │日17時26分許│519 之5 號        │            │
├──┼──────┼─────────┼──────┤
│3   │107 年5 月17│屏東縣麟洛鄉中山路│20,005元    │
│    │日17時26分許│519 之5 號        │            │
├──┼──────┼─────────┼──────┤
│4   │107 年5 月17│屏東縣麟洛鄉中山路│20,005元    │
│    │日17時27分許│519 之5 號        │            │
├──┼──────┼─────────┼──────┤
│5   │107 年5 月17│屏東縣麟洛鄉中山路│20,005元    │
│    │日17時28分許│519 之5 號        │            │
├──┼──────┼─────────┼──────┤
│6   │107 年5 月17│屏東縣麟洛鄉中山路│10,005元    │
│    │日17時29分許│519 之5 號        │            │
├──┼──────┼─────────┼──────┤
│7   │107 年5 月17│屏東縣內埔鄉中正路│800元       │
│    │日17時35分許│310 號            │            │
├──┼──────┼─────────┼──────┤
│8   │107 年5 月17│屏東縣內埔鄉文化路│3萬元       │
│    │日17時50分許│277 號            │            │
└──┴──────┴─────────┴──────┘
附表三：
┌──┬────┬──────────────────┐
│編號│犯罪事實│罪刑及沒收                          │
├──┼────┼──────────────────┤
│1   │如附表一│黃鼎荏犯三人以上共同詐欺取財罪，處有│
│    │編號1   │期徒刑壹年。未扣案之犯罪所得新臺幣拾│
│    │        │元沒收，於全部或一部不能沒收或不宜執│
│    │        │行沒收時，追徵其價額。              │
│    │        ├──────────────────┤
│    │        │薛凱隆犯三人以上共同詐欺取財罪，處有│
│    │        │期徒刑壹年貳月。                    │
├──┼────┼──────────────────┤
│2   │如附表一│黃鼎荏犯三人以上共同詐欺取財罪，處有│
│    │編號2   │期徒刑壹年。未扣案之犯罪所得新臺幣拾│
│    │        │元沒收，於全部或一部不能沒收或不宜執│
│    │        │行沒收時，追徵其價額。              │
│    │        ├──────────────────┤
│    │        │薛凱隆犯三人以上共同詐欺取財罪，處有│
│    │        │期徒刑壹年貳月。                    │
├──┼────┼──────────────────┤
│3   │如附表一│黃鼎荏犯三人以上共同詐欺取財罪，處有│
│    │編號3   │期徒刑壹年。未扣案之犯罪所得新臺幣拾│
│    │        │壹元沒收，於全部或一部不能沒收或不宜│
│    │        │執行沒收時，追徵其價額。            │
│    │        ├──────────────────┤
│    │        │薛凱隆犯三人以上共同詐欺取財罪，處有│
│    │        │期徒刑壹年貳月。                    │
├──┼────┼──────────────────┤
│4   │如附表一│黃鼎荏犯三人以上共同詐欺取財罪，處有│
│    │編號4   │期徒刑壹年。                        │
│    │        ├──────────────────┤
│    │        │薛凱隆犯三人以上共同詐欺取財罪，處有│
│    │        │期徒刑壹年貳月。                    │
└──┴────┴──────────────────┘